【裁判字號】    88,訴,309
【裁判日期】    890615
【裁判案由】    偽造文書
【裁判全文】
臺灣基隆地方法院刑事判決                          八十八年度訴字第三九號
    公  訴  人  臺灣基隆地方法院檢察署檢察官
    被      告  丙○○
右列被告因偽造文書案件，經檢察官提起公訴（八十八年度偵字第二九○○），本院
判決如左：
    主  文
丙○○無罪。
    理  由
一、公訴意旨略以：被告丙○○於民國八十四年間承攬「樺岡冷氣電機工程行」（以
    下簡稱樺岡工程行），所承包位在台北縣三重市「阿爾卑斯大樓」機電工程中之
    部分電器工程，明知於八十四年間並未僱用乙○○，在其所承攬之電器工程從事
    勞務之工作，竟基於概括之犯意，連續填報不實之工資收據，復在上開工資收據
    領款人姓名欄下偽造乙○○之署押，表示乙○○已收訖薪資，而偽造乙○○之工
    資收據，並於該年度交給樺岡工程行之負責人甲○○（被訴違反稅捐稽徵法、商
    業會計法等案件，業經臺灣高等法院於八十八年九月十五日以八十八年度上訴字
    第二四七○號判決無罪確定），由甲○○交給不知情之樺岡公司會計經辦人員，
    利用上該不知情之會計人員，將上述不實之會計憑證即工資收據，填製前揭不實
    事項於附隨業務上作成之文書，即該年度各類所得扣繳暨免扣繳憑單，嗣於翌年
    由樺岡工程行持上開不實之工資收據、扣繳憑單向稅捐稽徵機關辦理結算申報，
    足生損害於乙○○及稅捐稽徵之正確性，因認被告涉有刑法第二百十六條、第二
    百十條之行使偽造私文書罪嫌云云。
二、按犯罪事實應依證據認定之，無證據不得推定其犯罪事實，刑事訴訟法第一百五
    十四條定有明文。又事實之認定，應憑證據，如未能發現相當證據，或證據不足
    以證明，自不能以推測或擬制之方法，為裁判基礎（最高法院五十三年臺上字第
    二七五○號及四十年臺上字第八十六號判例參照）。查公訴人認被告涉有上開罪
    嫌，係以告訴人乙○○之指訴，核與證人即乙○○八十四年間之僱主柯玉昆證述
    情節相符，且有各類所得扣繳暨免扣繳憑單（以下簡稱扣繳憑單）、員工職務證
    明書附卷可佐為論據。
三、訊據被告丙○○堅決否認有上開犯行，辯稱係樺岡工程行負責人甲○○請其代找
    工人在工地施作，並透過伊發放工資，乙○○於八十四年間確有向樺岡工程行領
    取工資，伊並未偽造工資收據等語。經查：（一）被害人乙○○認其僅於八十三
    年在樺岡工程行所承包位在台北縣三重市「阿爾卑斯大樓」工作，負責人甲○○
    虛報八十四年度之工資遂提出告訴，惟乙○○於本院審理八十七年度易字第七九
    六號甲○○違反稅捐稽徵法等案件時陳稱：「（問：你在八十四年初在被告那裏
    工作嗎？）八十三年是有，做了幾個月，八十四年是沒有；（問：對勞保卡、打
    卡片等證物有何意見？）時間太久記不清楚；（問：究竟八十四年初有無在被告
    公司上班？）時間太久，我記不清楚，這可能是一場誤會，我要撤回告訴」等語
    （見本院八十七年度易字第七九六號刑事卷宗第三十六頁），於本件被告偽造文
    書案件審理時亦稱忘記其八十四年有無在樺岡工程行工作（見本院八十八年十二
    月七日訊問筆錄），且樺岡工程行自八十三年十一月為乙○○辦理勞工保險，迄
    八十四年六月退保，有勞工保險卡在卷足稽（見八十七年度偵字第一六九三號偵
    查卷第三十一頁反面），苟乙○○未在樺岡工程行工作，樺岡工程行何以願以其
    名義為乙○○投保，參以樺岡工程行負責人甲○○被訴違反稅捐稽徵法等案件，
    業經臺灣高等法院於八十八年九月十五日以八十八年度上訴字第二四七○號判決
    無罪確定，是乙○○指訴樺岡工程行負責人甲○○虛報其八十四年度工資之真實
    性，已非無疑。至證人柯玉崑於偵查中雖證稱：「‧‧‧他（指乙○○）曾在我
    那裏做過我的事，我是做輕鋼架，在八十四年五月份做到八十五年十月份，他連
    續在那裏做，中途並未離職」等語（見偵查卷第二十一頁反面），惟與乙○○於
    偵查中供稱：「（問：八十四年間在何處工作？）我當時在北五堵區一家瓦斯行
    送瓦斯，約有五、六個月」等情不符（見八十七年度偵字第一六九三號偵查卷第
    十頁），復與乙○○提出由寶頂金屬有限公司出具之員工職務證明書記載到職日
    期為八十四年七月四日，離職於八十四年十一月之內容有異（同上偵查卷第三十
    九頁），且證人柯玉崑及上開員工職務證明書亦僅能證明乙○○八十四年五月、
    同年七月以後之工作情形，尚難遽此認定乙○○於八十四年間確實不在樺岡工程
    行工作，員工職務證明書及證人柯玉崑之證述均不足為被告涉犯本罪之證據。（
    二）又乙○○或公訴人並未提出任何被告偽造乙○○之工資收據以資證明，迨至
    本院審理時雖向財政部台灣省北區國稅局七堵稽徵所調取樺岡工程行八十四年度
    申報乙○○薪資所得扣繳憑單及印領清冊，其中八十四年三月至六月之工資表固
    蓋有乙○○名義之印文，惟證人即樺岡工程行負責人甲○○證稱：「（問：本院
    卷內的工資表是何人所做？）我將工資表及打卡資料與工人交給公司的印章拿給
    會計師製作的，與被告無關，被告只要作工程進度表給我而已；‧‧‧事實上被
    告並未提供我任何申報的薪資表，我是根據自己公司的打卡紀錄及薪資報表來報
    稅的‧‧‧」等情（見本院八十九年四月二十七日訊問筆錄），核與被告供稱伊
    為樺岡工程行計工，統計工人應領之工資，樺岡工程行再透過伊發放工資，不須
    填寫工資收據予樺岡工程行之情節相符，是被告所為伊未偽造工資收據之辯解，
    尚堪採信。
四、綜上所述，本件遍查全卷，並無任何具體事證，足以證明財政部台灣省北區國稅
    局七堵稽徵所檢送之印領清冊係被告所為或其所知情，且樺岡工程行負責人甲○○被訴虛列曾進賢在該工程行支領工資，並製作不實扣繳憑單部分，業經判決無
    罪確定，此外復查無其他積極證據足資證明被告確有公訴意旨所指之偽造文書犯
    行，應認不能證明被告犯罪，爰為無罪判決之諭知。
據上論斷，應依刑事訴訟法第三百零一條第一項，判決如主文。
本案經檢察官蔡和憲到庭執行職務。
中      華      民      國      八十九      年      六    月    十五    日
                                        臺灣基隆地方法院刑事第三庭
                                                法      官  陳湘琳
右正本證明與原本無異。
對於本件判決如有不服，應於收受送達後十日內，向本院提出上訴書狀，上訴於臺灣
高等法院，並按他造當事人之人數附具繕本。
                                                法院書記官  李姿穎
中      華      民      國      八十九      年      六    月   二十一   日


司法院資訊處製作；財團法人民間司法改革基金會備份。
